臺灣高等法院高雄分院刑事判決　　　　　96年度上易字第19號
上　訴　人　臺灣高雄地方法院檢察署檢察官
被　　　告　甲○○
　　　　　　　　　　　號
選任辯護人　徐豐益律師
上列上訴人因被告違反動產擔保交易法案件，不服臺灣高雄地方
法院95年度簡上字第758 號中華民國95年11月9 日第一審判決（
起訴案號：臺灣高雄地方法院檢察署95年度偵字第7726號），提
起上訴，本院判決如下：
    主  文
上訴駁回。
    理  由
一、本案經本院審理結果，認第一審判決認事用法並無不當，應
    予維持，並引用第一審判決書記載之理由。
二、至於公訴人上訴意旨略以：被告明知其父親顏英發債信不良
    ，卻仍同意以自己名義辦理貸款並設定動產抵押權，辦理完
    畢後，被告即將該車交於顏英發使用，更任由該車遷離原約
    定處所，其有不法利益之意圖甚明；況被告既為債務人，於
    顏英發多期款項未付之際，理應聯絡告訴人尋求因應之道，
    然而卻不聞不問，至告訴人追所無著，其債權有屆期無法受
    償之可能，是被告犯行堪予認定云云。
三、經查：動產擔保交易法第38條之犯罪構成要件係以債務人意
    圖不法之利益，將標的物，遷移、出賣、出質、移轉、抵押
    或為其他處分致生損害於債權人。申言之，債務人將標的物
    遷移必須係基於意圖為不法之利益，如標的物係因失竊等非
    志願性之遷移或失蹤，自無不法利益之意圖可言。本件標的
    物即系爭汽車確有於94年12月間失竊，直至95年7 月25日始
    尋獲該汽車之兩面車牌等情，有高雄縣警察局鳳山分局新甲
    派出所調查筆錄及臺灣高雄地方法院檢察署檢察官95年度偵
    字第19809 號被告胡志豪之緩起訴處分書在卷可稽（附於原
    審卷第50、69頁），是系爭汽車確有失竊之事實，被告並非
    蓄意藏匿、遷移或處分之。再者，債務人如無不法之動機，
    僅因家裡需要，而以自己之名義購車交由至親使用，甚難以
    事後之債務不履行而認定當初即有不法之意圖。本件被告購
    車後而由父親使用，本屬合情合理之事，並無不法之情事；
    況且分48期清償之款項，被告亦依約定清償30期，即已清償
    大部分之款項，益證被告購車之初，應無不法之動機。綜上
    所述，系爭汽車固已失蹤無著，但被告並無蓄意將之隱匿遷
    移之情事，是無由構成動產擔保交易法第38條之罪。公訴人
    所舉證據，就被告主觀之犯意乙節，因所憑事證尚存有合理
    之懷疑，而未達於確信為真實之程度。此外，公訴人復未再
    提出其他證據足資證明被告確有其所訴之犯行，應認不能證
    明被告犯罪，揆諸前揭說明，依法應為被告無罪之諭知。
四、原審以原簡易判決處刑，尚有未洽，爰撤銷原簡易判決處刑
    並改判被告無罪。核其認事用法，應無不當。公訴人上訴意
    旨，指摘原判決不當，為無理由，應予駁回。
據上論斷，應依刑事訴訟法第368條、第373條，判決如主文。
本案經檢察官陳國全到庭執行職務。
中　　華　　民　　國　　96　　年　　3 　　月　　15　　日
                  刑事第四庭    審判長法  官  蕭權閔
                                      法  官  林水城
                                      法  官  吳進寶
以上正本證明與原本無異。
不得上得。
中　　華　　民　　國　　96　　年　　3 　　月　　15　　日
                                      書記官  林佳蓉
